臺灣新竹地方法院刑事判決
110年度易字第280號
公  訴  人  臺灣新竹地方檢察署檢察官
被      告  郭賢安


上列被告因違反毒品危害防制條例案件，經檢察官提起公訴（ 1
09年度毒偵字第1376號），本院判決如下：
    主  文
本件公訴不受理。
    理  由
一、公訴意旨略以：被告郭賢安前於民國108年間因施用第二級
    毒品案件，經本院以108年度竹簡字第476號判決判處有期徒
    刑4月、4月，定應執行有期徒刑6月確定，於108年10月24日
    易科罰金執行完畢。又前因施用毒品案件，經臺灣新竹地方
    檢察署檢察官以106年度毒偵字第2406號為緩起訴處分確定
    ，其附命緩起訴之緩護療部分，於107年11月15日履行完成
    。詎仍不知悔改，復基於施用第二級毒品之犯意，於109年4
    月23日上午11時10分許採尿時起回溯96小時內之某時，在不
    詳處所，施用第二級毒品甲基安非他命1次。嗣為警於109年
    4月23日上午11時10分許，採集其尿液送檢驗，結果呈甲基
    安非他命陽性反應而查獲，因認被告郭賢安涉犯毒品危害防
    制條例第10條第2 項之施用第二級毒品罪嫌等語。
二、按起訴之程序違背規定者，應諭知不受理之判決，並得不經
    言詞辯論為之，刑事訴訟法第303 條第1 款及第307 條分別
    定有明文。經查本案被告郭賢安行為後，毒品危害防制條例
    第20條、第23條業於109年1月15日修正公布，於109 年7月1
    5日施行，而依修正後毒品危害防制條例第35條之1 第1款規
    定，偵查中之案件，由檢察官依修正後規定處理；本案於毒
    品危害防制條例修正施行後，仍於偵查中之案件，迄至110
    年3月25日始經檢察官提起公訴而繫屬於本院等情，有臺灣
    新竹地方檢察署110年3月24日竹檢永敦109 毒偵1376字第11
    09010296號函上所蓋本院收文章戳在卷可憑，是以應由檢察
    官逕依上開修正後規定處理，倘檢察官誤向本院提起公訴，
    其起訴之程序當然違背法律規定，法院自應諭知不受理之判
    決。
三、次按109 年1 月15日修正公布，同年7 月15日施行之毒品危
　　害防制條例第20條第3 項規定，犯第10條之罪於觀察、勒戒
　　或強制戒治執行完畢釋放後，3 年後再犯第10條之罪者，適
　　用本條前2 項之規定。現行毒品危害防制條例既認施用毒品
　　者具有「病患性犯人」特質，強調「治療勝於處罰」、「醫
　　療先於司法」，對於第20條第3 項及第23條第2 項所謂「3 
    年後（內）再犯」，自應跳脫以往窠臼，以「3 年」為期，
　　建立「定期治療」之模式。準此，第20條第3 項規定中所謂
　　「3 年後再犯」，只要本次再犯（不論修正施行前、後）距
　　最近1 次觀察、勒戒或強制戒治執行完畢釋放，已逾3 年者
　　，即該當之，不因其間有無犯第10條之罪經起訴、判刑或執
　　行而受影響，業經最高法院大法庭著有109 年度臺上大字第
　　3826號刑事裁定可資參照。
四、又按毒品危害防制條例於97年4 月30日修正公布、同年10月
　　30日施行後，對於犯該條例第10條第1 項、第2 項之施用第
　　一級或第二級毒品罪者，進入司法程序之戒癮治療方式，係
　　採取第20條第1 項、第2 項規定「觀察、勒戒或強制戒治」
　　及第24條第1 項所定「附命完成戒癮治療之緩起訴處分」雙
　　軌制。同條例於109 年1 月15日又修正公布第20條第3 項及
　　第23條第2 項，於同年7 月15日施行，依同條例第35條之1
　　第1 款、第2 款規定，犯第10條之罪者，不論其行為係在新
　　法施行生效前或施行生效後所為，均應依新法規定處理。而
　　修正後毒品條例第20條第3 項、第23條第2 項依其文義，均
　　以「觀察、勒戒或強制戒治執行完畢釋放後」，據以計算上
　　揭「3 年後（內）再犯」之期間，是欲適用該等規定，自以
　　觀察、勒戒或強制戒治等處遇「執行完畢」並釋放為其前提
　　。再按修正後毒品危害防制條例第23條第2 項係以「觀察、
　　勒戒或強制戒治執行完畢釋放後，3 年內再犯」為其追訴條
　　件；查被告因施用毒品案件，經檢察官依刑事訴訟法第253
　　條之1 第1 項、第253 條之2 第1 項第6 款及修正前毒品危
　　害防制條例第24條第1 項，為「附命完成戒癮治療之緩起訴
　　處分」後，因被告未完成戒癮治療之必要命令，經檢察官依
　　職權撤銷該緩起訴處分確定，並依修正前同條例第24條第2
　　項提起公訴；被告再於前案緩起訴處分確定後3 年內因再施
　　用毒品案件而為警查獲，則被告此次施用毒品案件係在前案
　　緩起訴處分經撤銷確定後再犯，與修正後毒品危害防制條例
　　第23條第2 項、修正前同條例第24條第2 項之要件均不相符
　　，自無從適用上述2 項規定予以追訴處罰，最高法院109 年
　　度臺上大字第3536號刑事提案裁定、撤銷提案裁定意旨足供
　　參照。
五、經查被告前於94年11月間，因施用第一級毒品案件，經本院
    以94年度毒聲字第476號裁定送勒戒處所觀察勒戒，因認有
    繼續施用毒品傾向，再經本院以95年度毒聲字第1號裁定令
    入戒治處所施以強制戒治，嗣因強制戒治已屆滿6個月，經
    評定合格，認無強制戒治之必要，於95年8月21日執行完畢
    釋放出所，並經臺灣新竹地方檢察署檢察官於95年9月1日以
    95年度戒毒偵字第74號為不起訴處分確定；其又因施用毒品
    案件，經臺灣新竹地方檢察署檢察官以106年度毒偵字第240
    6號為附命完成戒癮治療之緩起訴處分確定，緩起訴期間自1
    07年1月18日起至108年7月17日止，並於107年12月5日完成
    戒癮治療，嗣因其於緩起訴期間內再犯施用毒品罪，經該署
    檢察官撤銷上開緩起訴處分，並向本院提起公訴，刻由本院
    以109年度訴字第620號案件審理中等情，有臺灣高等法院被
    告前案紀錄表1 份在卷足稽；從而被告所為該案既未完成戒
    癮治療，其緩起訴處分已被撤銷，即不得認其事實上已接受
    等同「觀察、勒戒或強制戒治」執行完畢之處遇至明。本案
    被告被訴施用第二級毒品之時間為109年4月23日上午11時10
    分許採尿時起回溯96小時內某時許，距被告最近一次強制戒
    治執行完畢釋放即95年8月21日，已逾3年，揆諸前揭說明，
    應依修正後之毒品危害防制條例第20條第3項、現行第24條
    等規定，由檢察官基於一次性之整體規劃而重啟處遇程序，
    視被告個案情形，是否適合「觀察、勒戒或強制戒治」或給
    予「附命完成戒癮治療緩起訴處分」，自不得對被告追訴處
    罰，從而檢察官誤向本院提起公訴，其起訴程序即屬違背規
    定，法院自應諭知不受理之判決，並不經言詞辯論而為之。
據上論斷，應依刑事訴訟法第303 條第1 款、第307 條，判決如
主文。
本案經檢察官馮品捷提起公訴。
中　　華　　民　　國　　110 　年　　4 　　月　　26  　日
                  刑事第十一庭法　官　李毓華
以上正本證明與原本無異。
不服本判決應於收受判決後20日內向本院提出上訴書狀，並應敘
述具體理由。其未敘述上訴理由者，應於上訴期間屆滿後20日內
向本院補提理由書(均須按他造當事人之人數附繕本)「切勿逕送
上級法院」。
中　　華　　民　　國　　110 　年　　4 　　月　　26　　日
                              書記官  張懿中